【裁判字號】    99,抗,247
【裁判日期】    991007
【裁判案由】    聲請具保停止羈押
【裁判全文】
臺灣高等法院高雄分院刑事裁定           99年度抗字第247號
抗  告  人
即  被  告  甲○○
選任辯護人  許乃丹律師
上列抗告人因違反毒品危害防制條例案件聲請具保停止羈押，不
服臺灣高雄地方法院中華民國99年9 月6日 裁定（99年度聲字第
1541 號 ），提起抗告，本院裁定如下：
    主  文
抗告駁回。
    理  由
一、抗告意旨略以：(一)『本件原裁定雖以抗告人所犯運輸第三級
    毒品罪，為死刑、無期徒刑或最輕本刑為5 年以上有期徒刑
    之重罪，符合刑事訴訟法第101 條第1 項第3 款之羈押要件
    。惟以抗告人業經原審判處有期徒刑10年在案，因犯罪情節
    非輕，刑度亦重，遽謂「尚有逃亡之虞」，然抗告人有無被
    判重刑，尚非法律上得繼續執行羈押之原因，何能據此認定
    其有逃避審判及日後執行之慮，而具有逃亡之虞之「相當理
    由」？原裁定並未詳予論敘，遽以駁回，應認有理由不備之
    違失。』有最高法院99年度台抗字第48號刑事裁定意旨參照
    。(二)又『本件原裁定僅以抗告人業經第一審法院判處罪刑，
    定應執行之刑有期徒刑11年6 月，其所犯販賣第二級毒品罪
    ，屬於最輕本刑為5 年以上有期徒刑之重罪，且有事實足認
    有逃亡之虞，符合刑事訴訟法第101 條第1 項第1 、3 款所
    規定之羈押要件，為確保日後審判程序之進行及判決確定後
    之執行，遽認抗告人羈押之原因尚未消滅。然抗告人有無被
    判重刑，尚非法律上得繼續執行羈押之原因，亦難據此認定
    其有逃避審判及日後執行之慮，而具有逃亡之虞之「相當理
    由」。』復有最高法院99年度台抗字第219 號刑事裁定意旨
    可稽。(三)另法律規定羈押被告之要件，須基於維持刑事司法
    權有效行使之重大公益要求，並符合比例原則，方得為之。
    且無罪推定原則除禁止對未經有罪判決確定之被告執行刑罰
    ，亦禁止僅憑犯罪嫌疑即施予被告類似刑罰之措施，倘以重
    大犯罪嫌疑為羈押之唯一要件，即可能違背無罪推定原則。
    基於憲法保障人民身體自由之意旨，於被告犯刑事訴訟法第
    101 條第1 項第3 款之罪，嫌疑重大，且有相當理由認其有
    逃亡、湮滅、偽造、變造證據或勾串共犯或證人之虞，亦無
    不得羈押之情形，法院斟酌有無命被告具保、責付或限制住
    居等侵害較小之手段後，仍認非予羈押，顯難進行追訴、審
    判或執行者，方得羈押，始符合憲法第8 條保障人民身體自
    由及第16條保障人民訴訟權之意旨。更有司法院釋字第665
    號解釋足資佐參。(四)查原審僅以被告被訴涉犯販賣第二級毒
    品罪，所犯為最輕本刑為5 年以上有期徒刑之罪，符合刑事
    訴訟法第101 條第1 項第3 款規定、及被告尚有未起訴涉犯
    販賣毒品部分現經檢、警偵查中等情為由，作為繼續羈押被
    告之唯一理由，但卻於原裁定內容中，對於：1.何以業經證
    人交互詰問清楚之「本案」事證，仍必須以「重罪」為由繼
    續羈押被告；以及2.何以與原審無關、更尚未經檢察官調查
    起訴之他案，同樣須由原審負責認定被告「應」有逃亡風險
    ，而必須繼續羈押等疑義，均未於裁定中提出合理說明。依
    照刑事訴訟法「罪疑唯輕原則」及「無罪推定原則」等基本
    立法宗旨，被告於「他案」是否確有涉案，既非原審職權審
    酌之範圍，原審究竟憑何證據逕行認定被告於他案亦一定「
    有罪」？況「本案」部分之證據均已調查完畢，被告對於自
    己將可能遭判重刑，早有體認，否則無庸為認罪之表示，但
    縱使被告終需被判重刑，但「羈押並非在監執行」，原審又
    豈能憑空以被告日後恐有執行上疑慮，即推定被告逃亡之風
    險增加，因此即必須繼續羈押？況所謂逃亡風險增加之實體
    證據為何？原審於原裁定中亦同樣隻字未提，原審裁定已難
    謂有理；況原審駁回被告聲請具保停止羈押之理由，更與首
    揭最高法院認定「抗告人有無被判重刑，尚非法律上得繼續
    執行羈押之原因，何能據此認定其有逃避審判及日後執行之
    慮，而具有逃亡之虞之相當理由」及司法院釋字第665 號解
    釋意旨等見解完全相悖，是本件原裁定究有何相當理由，認
    定被告確有逃亡之虞，既均未盡詳查說明，自有理由不備之
    違法甚明。(五)況按憲法第8 條係對人民身體自由所為之基本
    保障性規定，不僅明白宣示對人身自由保障之重視，更明定
    保障人身自由所應實踐之程序，執兩用中，誠得制憲之要；
    而羈押係將人「拘禁」於看守所內，與其家庭、社會、職業
    生活中隔離，藉長期拘束其行動作為人身自由最大之強制處
    分，故實行上自需以「保全程序之最後手段」慎重從事，其
    非確已具備法定條件且認有必要者，當不可率然為之。觀被
    告就本案犯罪事實，除附表二編號四之事實有爭執以外，餘
    均已為認罪之意思表示，相關卷證資料被告亦未為爭執，是
    顯無湮滅、偽造、變造證據而需以羈押方式確保證據之必要
    ；而就附表二編號四之犯罪事實，證人黃宗明復已於原審審
    理時明確證稱並無於該時、地向被告購買毒品，是被告爭執
    起訴書附表二編號四所載之販賣行為部分，亦因證人已到庭
    行交互詰問而不再有勾串共犯或證人之疑慮，是自亦無再以
    該理由繼續羈押被告之必要。是被告既已就所涉犯行認罪，
    復又已與證人行交互詰問，是若准被告交保，根本無與其他
    共犯再行勾串之疑慮，更無湮滅、偽造、變造證據或逃亡之
    可能。是原審逕以裁定駁回被告具保停止羈押之聲請，亦顯
    將「拘束人身自由」作為其繼續羈押之唯一手段，然此既非
    刑事訴訟法應予羈押之必要、唯一方式，原審之裁定，更難
    認適法妥當！爰依法提起抗告，請求撤銷原裁定云云。
二、原審以：(一)聲請意旨略以：被告甲○○業已坦承大部分犯行
    ，且本件所有證人均已到庭詰問完畢，是被告應無湮滅、偽
    造變造或勾串共犯、證人之虞，又羈押係保全證據之最後手
    段，本件應已無羈押之必要，爰聲請具保停止羈押云云。(二)
    查被告前經本院認其犯毒品危害防制條例第4 條第2 項之販
    賣第二級毒品罪嫌重大，係最輕本刑為5 年以上有期徒刑之
    罪，且有逃亡之虞，另有勾串共犯、證人之虞，復有羈押之
    必要，故依刑事訴訟法第101 條第1 項第1 款至第3 款規定
    ，自民國99年8 月7 日起予以延長羈押2 月在案。查被告為
    本件聲請時，本件證人雖於99年8 月24日均業經本院進行交
    互詰問完畢，惟經本院再詳閱全卷後，認本件雖業已交互詰
    問完畢，然被告涉有本件販賣第二級毒品之罪嫌達6 次之多
    ，均係最輕本刑為5 年以上有期徒刑之罪，且均係可處無期
    徒刑或7 年以上有期徒刑之重罪，而重罪相較於輕罪而言，
    受到刑罰制裁較為嚴厲，復以，被告尚有未起訴涉犯販賣毒
    品部分現經檢警偵查中乙節，有高雄市政府警察局小港分局
    99年5 月7 日高市警港分偵字第0990010630號函附卷可查（
    見本院99年度訴字第662 號卷第44頁），在一罪一罰下，若
    准以具保停止羈押，其逃亡之誘因顯然隨之增加，本院綜合
    上情，認有相當理由足認其等均仍有棄保逃亡之虞，則被告
    仍有羈押之原因，且羈押之必要性並無法因具保而消滅；至
    被告究係坦承犯行與否，則核與本案羈押原因與必要性之審
    酌，無何相關；末被告亦無刑事訴訟法第114 條各款所示情
    形之一。綜上，聲請人所為具保停止羈押之聲請，自難准許
    ，因而駁回被告具保停止羈押之聲請。
三、本院查：
  (一)被告甲○○前經台灣高雄地方法院認其犯毒品危害防制條例
    第4 條第2 項之販賣第二級毒品罪嫌疑重大，且係最輕本刑
    為5 年以上有期徒刑之罪，而所涉犯行均有可處無期徒刑或
    7 年以上有期徒刑之重罪，該重罪相較於輕罪而言，受到刑
    罰制裁較為嚴厲，若准以具保停止羈押，其等逃亡之誘因亦
    隨之增加，且尚有其餘販賣毒品案件由檢警調查中，是有相
    當理由足認其有棄保逃亡之虞，且非予羈押，顯難進行審判
    ，而有羈押之必要，依刑事訴訟法第101 條第1 項第1 款、
    第3 款規定，自民國99年5 月7 日起執行羈押，並自99年8
    月7 日起，延長羈押2 月。
  (二)被告甲○○明知甲基安非他命業經行政院衛生署公告為第二
    級毒品，未經許可，不得販賣、持有，竟出於意圖營利而販
    賣甲基安非他命之犯意，由甲○○先行向藍雅惠購入甲基安
    非他命後，伺機對外販售。嗣後甲○○並於附表所示時間、
    地點，販售第二級毒品甲基安非他命予黃宗明、邱英關等事
    實，已經被告甲○○於原審坦承確有販賣如附表編號1 、2
    、3 、5 、6 所示之甲基安非他命犯行不諱（僅否認販賣如
    附表編號4 所示之甲基安非他命犯行），核與證人黃宗明於
    偵訊中之所為之證述、證人邱英關於偵訊中結證之證言，以
    及0000000000門號與0000000000門號間通訊監察譯文譯文大
    致相符，並經臺灣高雄地方法院檢察署檢察官以99年度偵字
    第3633號、99年度偵字第3634號提起公訴，足見被告甲○○
    販賣第二級毒品罪嫌疑重大，且所犯為最輕本刑7 年以上有
    期徒刑之罪，且被告既已經自白，依卷內資料觀之，並未違
    反無罪推定原則。
  (三)依被告甲○○坦承確有販賣如附表編號1 、2 、3 、5 、6
    所示之甲基安非他命犯行，已經有5 次販賣第二級毒品，應
    予分論併罰。雖被告就上開5 次犯行均自白犯罪而應減輕其
    刑，惟以最有利於被告之方式，各次犯行於減輕其刑後，最
    輕仍應處以3 年6 月有期徒刑，累計上開5 次犯行合併刑期
    為17年6 月，其刑期甚重。被告如被判處重刑，將可能因為
    避免重刑之繼續審判及執行而不配合應訊或接受執行，亦顯
    有非予羈押，顯難進行審判或執行之必要性。
  (四)被告涉有本件販賣第二級毒品之罪嫌最少達5 次之多，累計
    上開5 次犯行合併刑期為17年6 月，已如前述。若准被告具
    保停止羈押，其逃亡之誘因顯然隨之增加，衡以重罪常伴有
    逃亡之高度可能性，依一般社會通念，可認其逃避後續法院
    裁判、執行之可能，已有極高之機率，綜合上情，已有相當
    之事實及理由足認其有逃亡之虞，且羈押之必要性並無法因
    具保而消滅。
  (五)再按聲請具保停止羈押，除有刑事訴訟法第114 條各款所列
    情形之一不得駁回者外，准許與否，該管法院有自由裁量之
    權（最高法院81年度台抗字第129 號判決意旨參照）。而所
    謂羈押必要性，係由法院就具體個案，依職權衡酌是否有非
    予羈押顯難保全證據或難以遂行訴訟程序者為依據，法院在
    不違背通常生活經驗之定則或論理法則時，依法自有審酌之
    權。本件原審就被告有羈押之必要性，且羈押之原因仍然存
    在，業於裁定理由論述甚詳，已如前述。而其認定亦不違反
    必要性原則，亦符合比例原則，難認有何違法不當，本件抗
    告，並無理由，應予駁回。
據上論結，應依刑事訴訟法第412 條，裁定如主文。
中    華    民    國    99    年    10    月    7     日
                刑事第五庭    審判長法  官  曾永宗
                                    法  官  鍾宗霖
                                    法  官  任森銓
以上正本證明與原本無異。
不得再抗告。
中    華    民    國    99    年    10    月    7     日
                                    書記官  呂素珍
    附表：
     ┌──┬────┬────┬──────┬───┬──────────┐
     │編號│行為人  │時間    │地點        │買受人│買賣標的、價金（新台│
     │    │        │年月日  │            │      │幣）                │
     ├──┼────┼────┼──────┼───┼──────────┤
     │  一│甲○○  │98.11.28│高雄縣建佑醫│黃宗明│甲基安非他命1包、   │
     │    │        │        │院附近      │      │500元               │
     ├──┼────┼────┼──────┼───┼──────────┤
     │  二│甲○○  │98.12.15│高雄縣林園鄉│黃宗明│甲基安非他命1包、   │
     │    │        │        │文賢村開南街│      │500元               │
     │    │        │        │14號        │      │                    │
     ├──┼────┼────┼──────┼───┼──────────┤
     │  三│甲○○  │98.12.17│高雄縣林園鄉│黃宗明│甲基安非他命1包、   │
     │    │        │        │某釣蝦場    │      │500元               │
     ├──┼────┼────┼──────┼───┼──────────┤
     │  四│甲○○  │98.12.中│高雄縣林園鄉│黃宗明│甲基安非他命1包、   │
     │    │        │旬某日  │某汽車旅館內│      │500元               │
     ├──┼────┼────┼──────┼───┼──────────┤
     │  五│甲○○  │98.11.28│高雄縣林園鄉│邱英關│甲基安非他命1包、   │
     │    │        │19時54分│王公路之「佳│      │400元               │
     │    │        │        │雨釣蝦場」  │      │                    │
     ├──┼────┼────┼──────┼───┼──────────┤
     │  六│甲○○  │98.12.18│高雄縣林園鄉│邱英關│甲基安非他命1包、   │
     │    │        │13時18分│五福路籃球場│      │700元               │
     │    │        │許      │旁          │      │                    │
     └──┴────┴────┴──────┴───┴──────────┘

司法院資訊處製作；財團法人民間司法改革基金會備份。
